【裁判字號】    90,訴,655
【裁判日期】    900514
【裁判案由】    清償借款
【裁判全文】
臺灣臺中地方法院民事判決  九十年度訴字第六五五號
    原      告  華南商業銀行
                股份有限公司
    法定代理人  乙○○
    訴訟代理人  甲○○
    被      告  丙○○
                己○○
                戊○○
    訴訟代理人  丁○○
右當事人間請求清償借款事件，本院判決如左：
    主      文
被告丙○○應給付原告如附表編號一所示金額之本金、利息及違約金。
被告丙○○、戊○○應連帶給付原告如附表編號三所示之本金、利息及違約金。
原告其餘之訴駁回。
訴訟費用由被告丙○○負擔三分之一，被告丙○○、戊○○連帶負擔三分之一，餘由原告負
擔。
本判決原告對被告丙○○勝訴部分得假執行。
本判決原告對被告戊○○勝訴部分於原告以新台幣參拾萬元為被告戊○○供擔保後，得假執
行；但被告戊○○如於假執行程序實施前以新台幣壹佰伍拾萬元為原告供擔保後，得免為假
執行。
原告其餘假執行之聲請駁回。
    事      實
甲、原告方面：
一、聲明：
  (一)被告應連帶給付原告新台幣（下同）四百五十萬元及如附表所示之利息暨違約金。
  (二)原告願供擔保請准宣告假執行。
二、陳述：
  (一)緣被告丙○○於民國（下同）八十七年六月十五日邀同其餘被告己○○、戊○○為連帶
    保證人，向原告借款一百五十萬元（下稱系爭第一筆借款）；被告己○○則於八十七年
    四月十五日邀同其餘被告丙○○、戊○○為連帶保證人，向原告借款一百五十萬元（下
    稱第二筆借款）；被告戊○○於八十七年四月三十日邀同其餘被告丙○○、己○○為連
    帶保證人，向原告借款一百五十萬元（下稱第三筆借款）；均約定利息按月計付，本金
    到期一次清償，其逾期在六個月以內部分，另按約定利率百分之十，逾期超過六個月部
    分，另按上開利率百分之二十計付違約金。
  (二)詎被告丙○○、己○○、戊○○之前揭借款均已全部到期，迭經原告催討，迄未清償。
    依法被告等自應負連帶清償之責任，並依照各筆貸款未依約繳納利息之日起算，連帶給
    付如附表所示之利息、違約金。
  (三)對被告己○○、丙○○答辯之陳述：被告丙○○既持有被告己○○、戊○○之印章，即
    應認為被告己○○、戊○○皆有授權被告丙○○以被告己○○、戊○○之名義與原告公
    司往來，被告丙○○之行為應對被告己○○、戊○○發生法律效力，況且被告己○○、
    戊○○均有在原告銀行開戶，系爭第二、三筆借款都是直接撥入該二人之戶頭內。
三、證據：提出借據暨各筆借款之放款利息回收紀錄卡影本各三份、授信約定書影本三份、
    印鑑卡影本三份、系爭三筆借款之轉帳支出傳票影本三份、系爭第一筆借款之初貸轉帳
    支出傳票影本各一份及該借款自八十六年六月十四日起至八十八年十二月十四日止，辦
    理延展之轉帳支出傳票影本六份、被告三人於原告銀行開立帳戶之資料卡影本三份為證
    。
乙、被告己○○、戊○○方面：
一、聲明：
  (一)駁回原告之訴及假執行之聲請。
  (二)如受不利判決，願供擔保請准宣告免為假執行。
二、陳述：
  (一)查原告起訴請求清償借款之理由，以同案被告丙○○於八十七年六月十五日邀同被告己○○、戊○○為連帶保證人，向原告借款一百五十萬元，此部分之借款行為經查確為被
    告丙○○所借之款項，惟被告戊○○、己○○並無簽立連帶保證之任何文書、票據，且
    依原告所提借據之連帶保證人之簽名，顯係被告丙○○代為簽立，該印鑑亦係被告丙○○所盜用，原告宣稱被告丙○○於八十七年六月十五日邀同被告戊○○、己○○為連帶
    保證人，顯有捏造事實，共同侵犯戊○○、己○○之權益。
  (二)另原告起訴理由稱被告己○○於八十七年四月十五日邀同案被告丙○○、戊○○為連帶
    保證人，向原告借款一百五十萬元，同案被告戊○○於八十七年四月三十日邀同案被告
    丙○○、己○○為連帶保證人，向原告借款一百五十萬元，查原告提示證物之借款人與
    連帶保證人均為同案被告丙○○之筆跡，而被告己○○、戊○○二人並未在原告處開立
    銀行帳戶，亦無使用借貸之任何簽章或連帶保證行為，顯係原告勾串同案被告丙○○之
    冒貸行為，卻誣指被告己○○、戊○○借款不還，損及被告權益及聲譽甚鉅。
  (三)經查原告所提出之授信約定書中並無約定「於該行所辦理之授信案件，以留存之印鑑蓋
    妥後即生效力」，而被告己○○、戊○○於此三筆授信中，其借據皆由被告丙○○所簽
    ，並非被告等二人所親簽，原告僅依被告丙○○所提印鑑辦理授信，自有不妥，故原告
    所提出之借據，對被告之請求自應無效。
  (四)原告所提出之證物中，其中由被告丙○○為借款人，被告己○○、戊○○為連帶保證人
    之借據一百五十萬元，原告於言詞辯論中聲稱「本筆授信係為展期，債權係具延續之效
    力」，然經查被告僅於八十四年二月簽具借據為被告丙○○之保證人，而原告所提出之
    借據確實為展期之債權，但其初放日竟為八十七年六月十五日，時間實有不符，由此可
    知此一部份之授信並非被告於八十四年二月所為連帶保證人之債權之延續。
  (五)被告己○○部分並抗辯：原告主張被告丙○○於八十七年六月十五日邀同被告己○○、
    戊○○為連帶保證人向原告借款一百五十萬元，被告戊○○於八十七年四月三十日邀同
    被告丙○○、己○○為連帶保證人向原告借款一百五十萬元，被告己○○於八十七年四
    月十五日邀同被告丙○○、戊○○向原告借款一百五十萬元。從而本件應審究者有二，
    其一為被告己○○有無分別於右開期日擔任被告丙○○、戊○○向原告借款之連帶保證
    人，其二為被告己○○有無於右開期日向原告借款，並由被告丙○○、戊○○為連帶保
    證人：
  1.本件被告固不否認曾於八十四年二月二十四日經被告丙○○邀同被告戊○○及己○○向
    原告借款之連帶保證人，且該筆丙○○為借款人之一百五十萬元，於斯時亦有經被告己○○親自簽名並加蓋印章於借據，然據知該第一筆一百五十萬元借款本屬一年短期借款
    ，是於該第一筆借款還款期限屆至後，被告丙○○已還清該借款，惟嗣後被告丙○○另
    向原告借得之一百五十萬元，被告己○○、戊○○的確不知情，亦未於借據上親自簽名
    並加蓋印章，此揆諸原告所提出之授信約定書上惟被告己○○、戊○○之親自簽名之筆
    跡與系爭借據上非被告己○○、戊○○親自簽名之筆跡，以肉眼觀察即明顯不同，從而
    ，被告己○○、戊○○既未對於被告丙○○伺候所借得一百五十萬元有為連帶保證之意
    思表示，則該筆一百五十萬元借款，被告己○○本不應負連帶保證責任，同理，於被告
    戊○○為借款人，被告己○○、丙○○為連帶保證人之一百五十萬元借款，該筆嗣後則
    借得一百五十萬元亦未經被告己○○親自簽章，依法該筆借款，被告己○○本亦未有負
    連帶責任之意思表示。
  2.被告己○○前於八十四年二月二十四日僅有同意擔任被告丙○○向原告借款之連帶保證
    人，並未同意擔任借款人，從而，原告於被告己○○為借款人向被告己○○要求清償債
    務乙節即屬無據，易言之，原告既主張被告己○○曾於八十七年四月十五日向其借得一
    百五十萬元，而有金錢借貸關係存在，則原告應就金錢之支付及借貸意思表示互相一致
    負舉證責任，此揆諸最高法院八十一年台上字第二三七二號判決要旨：「當事人主張有
    金錢借貸關係存在，須就其發生所須具備之特別要件即金錢之交付及借貸意思表示互相
    一致負舉證之責任，若僅證明有金錢之交付，未證明借貸意思表示互相一致者，尚不能
    認為有金錢借貸關係存在。」自明，是核本件依原告所提出借款人為被告己○○八十八
    年十月二十七日之借據，其上被告己○○之筆跡於肉眼觀察即可明知確非被告己○○所
    親自簽立，且依銀行放款之慣例，倘借款人向銀行借款，則該借款人於該銀行必須設有
    存款戶號，且於銀行內部作業上其關於該借款人所有來往明細亦應設有放款戶號（亦即
    授信戶號）；是倘若被告己○○確有向原告借款，則原告不難提出被告己○○所有開立
    帳戶及授信戶號等文件藉以證明。
  3.綜右所陳，本件被告己○○固有擔任被告丙○○向原告借款之連帶保證人，然該筆於八
    十四年二月二十四日初貸之借款業已還清，其後被告丙○○或戊○○之借款，被告己○○於其上均無簽名，則被告己○○本不負連帶保證責任，另被告己○○從未向原告借款
    ，則原告依借貸之法律關係向被告己○○求償自嫌無據。
  (六)就系爭第一筆借款乃八十五年十二月十四日初貸不予爭執，惟抗辯被告己○○、戊○○
    就該筆借款並未親自簽名任連帶保證人，原告以被告己○○、戊○○先前為擔保被告丙○○於八十四年間之借款所簽具之授信定書請求被告己○○、戊○○負連帶清償責任，
    然該授信約定書係以定型化契約載明與原告往來只需核對印鑑，而無需本人親自一一對
    保之約定，有違民法第二百四十七條之一第二、三款之規定，應認該條款顯失公平而屬
    無效，被告己○○、戊○○就此部分無需與被告丙○○負連帶保證責任。
  (七)就系爭第二、三筆借款，確實非被告己○○、戊○○親自前往原告公司辦理，係由被告
    丙○○自行盜用被告己○○、戊○○之印章前往辦理，被告己○○、戊○○就此部分之
    借款並未為任何意思表示，兩造間根本未成立借貸關係及分別為被告丙○○、戊○○（
    第二筆借款部分）以及被告己○○、丙○○（第三筆借款部分）任連帶保證人之意思表
    示，原告請求被告己○○就系爭第二筆借款依借貸關係付清償責任，並就系爭第三筆借
    款依連帶保證之法律關係負連帶清償責任，以及請求被告戊○○就系爭第二筆借款依連
    帶保證之法律關係負連帶清償責任，並就第三筆借款依借貸關係負清償責任，應屬無理
    由。
三、證據：請求傳訊核辦系爭三筆借款之承辦人員，請求原告提示被告己○○、戊○○在原
    告銀行開戶之文件正本及歷來存款出入明細，請原告提出被告己○○放款戶號第六三０
    ０—一六０四號之所有資料及存款戶第二０—五四八七三等開戶所有資料。
丙：被告丙○○方面：
一、聲明：被告丙○○願給付原告四百五十萬元及如原告所提示之附表所示之利息及違約金
    。
二、陳述：
  (一)被告丙○○並未邀同其餘被告己○○、戊○○等二人向原告辦理共計四百五十萬元之借
    款，而係被告丙○○徵詢原告同意以被告己○○、戊○○名義，各以一百五十萬元之個
    人信貸額度，由被告丙○○取得商業週轉金之用，又被告丙○○原於八十四年二月間由
    被告己○○、戊○○所為之連帶保證，其契約已清償，復又於八十七年六月十五日由被
    告丙○○取得信用貸款金額一百五十萬元，乃係初放借款金額，被告丙○○行為當時，
    其餘被告己○○、戊○○均不知情，直至八十九年十月間因銀行對帳單誤寄被告己○○
    、戊○○，並由被告己○○、戊○○以存證信函聲明不負清償責任之後，原告才以共同
    貸款及共同連帶保證之關係起訴求償，其間被告丙○○亦有誠意與原告解決，惟原告竟
    對名義人借款到期求償，完全無視於此三筆借貸金額乃經過原告同意所為之契約，此顯
    與事實不符。
  (二)原告以其餘被告己○○、戊○○前於八十四年二月間所為之保證，延續至新契約初放日
    八十七年六月十五日之借貸關係，是否有違消費者保護法第十一條、第二十條定型化契
    約之誠實信用原則，應屬無效。
  (三)被告間有父女、父子關係存在，且被告丙○○於原告處所往來超過三十年，從無信用問
    題，惟對原告以民事求償方式凍結被告丙○○帳戶，拒絕被告丙○○繼續繳納利息，逕
    而提起民事訴訟，欲規避原告同意以借款名義人己○○、戊○○之法律責任，被告等不
    能苟同，況被告丙○○家境及其名下財產尚足以清償原告所請求之金額，原告不思和平
    解決，陷被告等人於財產變現不易之年代，實有違商業誠信原則，請求判決如答辯之聲
    明。
丁、本院依職權傳訊證人王世鎮、林秀敏到庭。
    理      由
一、原告起訴主張：被告丙○○於八十五年十二月十四日邀同其餘被告己○○、戊○○為連
    帶保證人，向原告借款一百五十萬元（下稱系爭第一筆借款），嗣曾於八十七年六月十
    五日換單為八十七年六月十五日借貸，並數度展延，最後一次係展延為自八十八年十二
    月十四日借貸，約定八十九年十二月十四日到期；又被告己○○則於八十七年四月十五
    日邀同其餘被告丙○○、戊○○為連帶保證人，向原告借款一百五十萬元（下稱第二筆
    借款），之後並數度展延，最後一次展延為自八十八年十月二十七日借貸，約定八十九
    年十月十五日到期；再被告戊○○於八十七年四月三十日邀同其餘被告丙○○、己○○
    為連帶保證人，向原告借款一百五十萬元（下稱第三筆借款），之後並數度展延，最後
    一次展延為自八十八年十月三十日借貸，約定八十九年十月三十日到期。前述三筆借款
    均約定利息按月計付，本金到期一次清償，其逾期在六個月以內部分，另按約定利率百
    分之十，逾期超過六個月部分，另按上開利率百分之二十計付違約金。詎被告丙○○、
    己○○、戊○○三人分別自八十九年十一月十四日、九月二十七日、九月三十日起即未
    依約繳納利息，依兩造之約定，其債務應視同全部到期，惟迭經原告催討，均未清償，
    依法被告等自應負連帶清償之責任，並應連帶給付如附表所示之利息、違約金。
二、被告己○○、戊○○抗辯稱其二人雖曾於八十四年二月間擔任被告丙○○向原告借款一
    百五十萬元之連帶保證人，惟該筆借款早已還清，其連帶保證之責任即已終了，至於系
    爭三筆借款則分別抗辯如下：
  (一)系爭第一筆借款：被告己○○、戊○○均抗辯並未同意擔任被告丙○○向原告所為之此
    筆借款之連帶保證人，該借據上之「己○○」、「戊○○」三字皆非被告己○○、戊○○之筆跡，至於該印章雖分別為被告己○○、戊○○所有，然而係被告丙○○私自持該
    印章向原告辦理此筆借款，被告己○○、戊○○並未同意被告丙○○之行為；再者，原
    告以被告己○○、戊○○於八十四年間為擔任被告丙○○向原告為另一筆借貸之連帶保
    證人時所填具之授信約定書上約定被告己○○、戊○○往後以留存印鑑與原告所為之所
    有交易行為均願負責之約定，乃違反民法第二百四十七條之一第二款、第三款之規定，
    該約定顯失公平應屬無效，原告不得執此主張被告己○○、戊○○應就本筆借貸負連帶
    保證之責任。
  (二)系爭第二筆借款：被告己○○抗辯稱其並未曾於八十七年四月十五日向原告銀行辦理此
    筆借貸，該借據上之筆跡非其所有，印章則係遭被告丙○○所盜蓋，其對此筆借款完全
    不知情；被告戊○○則以：並未擔任此筆借款之連帶保證人，該借據上之筆跡非其所有
    ，印章係遭被告丙○○所盜用等語資為抗辯。
  (三)系爭第三筆借款：被告戊○○抗辯其並未曾於八十七年四月三十日向原告銀行辦理此筆
    借貸，該借據上之筆跡非其所有，印章則係遭被告丙○○所盜蓋，其對此筆借款完全不
    知情；被告己○○則以：未擔任此筆借款之連帶保證人，該借據上之筆跡非其所有，印
    章係遭被告丙○○所盜用等語資為抗辯。
三、被告丙○○則自認該三筆借款均係由其自己持被告己○○、戊○○之印章前往原告銀行
    辦理，其原本都要以自己名義辦理借貸，但是原告銀行規定短期貸款一個人僅能貸得一
    百五十萬元，其遂以被告己○○、戊○○之名義各辦理一筆借款，被告己○○、戊○○
    就此均不知情，其願意承擔所有清償債務之責任，只是原告不願意再讓其展期清償，原
    告此舉顯違背商業誠信原則等語資為抗辯。
四、原告主張被告丙○○於八十七年六月十五日向原告借貸一百五十萬元，該筆借款係由八
    十五年十二月十四日之同筆借款換單而來並經展延至八十九年十二月十四日，該借款自
    八十九年十一月十四日起即未依約給付利息及系爭第二、三筆借款分別自八十九年九月
    二十七日及九月三十日起均未依約清償，以及被告己○○、戊○○曾於八十四年二月二
    十四日及八十四年二月十三日與原告銀行簽立授信約定書及印鑑卡各一份，以及系爭三
    筆借據上之「己○○」、「戊○○」之印文確實與留存於原告銀行之印鑑卡上印文相符
    等事實，業據提出借據影本一份、授信約定書及印鑑卡影本各一份為證，復為被告三人
    所不爭執，堪信為真實。
五、本件原告主張被告戊○○、己○○分別與原告簽立授信約定書及印鑑卡，約定日後與原
    告交易往來均憑該印鑑為證，而被告己○○、戊○○既將該印鑑章交由被告丙○○保管
    ，被告丙○○以該印章與原告為借貸及連帶保證之行為，其效力即應歸屬於被告己○○
    、戊○○，該二被告自應就系爭借款負連帶清償之責任。被告己○○、戊○○則抗辯：
    該印鑑卡及授信約定書均是八十四年間為了擔任被告丙○○於八十四年二月二十四日向
    原告借款之連帶保證人所簽立，當時並無從預知被告丙○○將來還會向原告貸款，該筆
    八十四年間之借款業經被告丙○○清償完畢，被告己○○、戊○○即不再負任何責任；
    至於系爭三筆借貸均係被告丙○○未經其二人之同意所為，被告己○○、戊○○並未曾
    授權被告丙○○為如此之行為等語。經查：原告雖曾主張被告三人係親自到原告公司辦
    理貸款手續，惟系爭三筆借款均係由被告丙○○逕持被告己○○、戊○○之印章前往原
    告銀行辦理借貸及連帶保證等相關事宜等情，業據被告丙○○到庭陳述在卷（參閱本院
    九十年四月三十日之言詞辯論筆錄）；另證人林秀敏即辦理系爭三筆借款貸放事宜之原
    告銀行行員到庭證稱：「第二筆借款是被告己○○的父親（即被告丙○○）拿己○○的
    印章來辦的。我們是以核對印鑑的方式來辦，印鑑是一樣的；戊○○部分亦是我辦的，
    當時是否他本人來辦的，我忘了，我只審核他的印鑑來核辦。」以及「（問：對八十七
    年第一筆借據有何意見？）這是我經辦的，我不記得是否他們本人來辦的。」，而被告
    戊○○、己○○均到庭表示於八十九年八月才第一次看見辦理借貸之證人林秀敏（參閱
    本院九十年四月三十日之言詞辯論筆錄）等語，原告復無法舉出系爭三筆借款乃被告己○○、戊○○親自辦理，堪信被告己○○、戊○○抗辯稱未曾親至原告銀行辦理系爭三
    筆借款之借貸及連帶保證事宜為真實。原告銀行行員僅以核對印鑑章之方式，在未與被
    告己○○、戊○○當面對保之情形下辦理本件系爭三筆借貸事項等情，堪予認定。
六、按「由自己之行為表示以代理權授與他人者，對於第三人應負授權人之責任，必須本人
    有表見之事實，足使第三人信該他人有代理權之情形存在，始足當之（參看本院六十年
    台上字第二一三○號判例）。我國人民將自己印章交付他人，委託該他人辦理特定事項
    者，比比皆是，倘持有印章之該他人，除受託辦理之特定事項外，其他以本人名義所為
    之任何法律行為，均須由本人負表見代理之授權人責任，未免過苛。原審徒憑上訴人曾
    將印章交付與呂某之事實，即認被上訴人就保證契約之訂立應負表見代理之授權人責任
    ，自屬率斷。」，最高法院七十年度台上字第六五七號著有判例可資參照。查原告主張
    即便被告己○○、戊○○未親自至原告銀行辦理貸款及連帶保證等事宜，惟被告己○○
    、戊○○既將印鑑交由被告丙○○保管，並曾於原告銀行開立戶頭，該戶頭亦收受來自
    原告銀行撥放之貸款，顯見被告己○○、戊○○曾授權被告丙○○代之為與原告借款及
    任連帶保證之法律行為。然揆諸首開判例之說明，尚無法以印章之交付認定代理權之授
    與行為存在，惟原告主張被告己○○、戊○○曾經在原告銀行開立存款帳戶，當認其對
    於被告丙○○之行為有所授權，並提出被告己○○、戊○○於原告公司之開戶資料影本
    二份為證，而本件又因被告己○○、戊○○於原告銀行設立存款帳戶時間點以及簽立印
    鑑卡之時間點與任連帶保證及借貸之時點是否密接而有不同之結果，茲分述如下：
  (一)系爭第一筆借款：
  1.原告主張該筆借款係被告丙○○向原告借貸，被告丙○○自八十九年十一月十四日起即
    未依約繳納利息，尚積欠有如附表編號一所示之本金、利息及違約金，為被告丙○○所
    自認，並表示願意付清償之責任，原告請求被告丙○○就此部分應負清償責任，堪信為
    真實，被告丙○○雖曾抗辯不再讓其展期清償有違商業誠信原則，然而該筆借款之清償
    日期既約定為八十九年十二月十四日，原告並無同意讓被告丙○○延期清償之義務，被
    告丙○○既未與原告取得展延清償之協議，自不得執此為拒絕付款之理由，原告主張被
    告丙○○應就系爭第一筆借款及如附表所示之利息、違約金負清償之責任，為有理由，
    應予准許。
  2.原告復主張被告己○○、戊○○乃本筆借款之連帶保證人，應與被告丙○○負連帶清償
    債務之責任。惟查：被告己○○、戊○○係分別於八十四年二月二十四日及八十四年二
    月十三日與原告簽立印鑑卡及授信約定書，而兩造就被告己○○、戊○○曾於八十四年
    二月二十四日擔任被告丙○○向原告另一筆一百五十萬元借款之連帶保證人一事均不爭
    執，從而被告己○○、戊○○抗辯該印鑑卡與授信約定書係配合八十四年之借款而簽訂
    等語，堪信為真實；惟系爭第一筆借款之借據上雖印有與被告己○○、戊○○簽立之印
    鑑卡及授信約定書上相符之印鑑文，然而被告丙○○已於本院庭訊時自認該筆借款係由
    其個人單獨所為，事先並未告知被告己○○及戊○○，被告丙○○之陳述當足以自陷刑
    事偽造文書罪責，信無捏造之虞，堪信為真實。本件原告與被告丙○○為此筆借貸交易
    時，既然未曾與被告己○○、戊○○親自對保，復無法提出其他足徵被告丙○○持有被
    告己○○、戊○○之印章為經過合法授權之事實，尚難認被告丙○○以被告己○○、戊○○之名義為被告丙○○向原告為系爭第一筆借貸行為之效力及於被告己○○及戊○○
    二人，從而，原告請求被告己○○、戊○○就系爭第一筆借款應與被告丙○○負連帶清
    償之責任，為無理由，應予駁回。
  (二)系爭第二筆借款：原告主張此筆借款為被告己○○向原告借貸，應負清償債務之責任等
    語，固據提出借據、授信約定書、印鑑卡影本以及轉帳支出傳票影本為據。惟查，該筆
    借款並非被告己○○親自向原告辦理等情，已如前述，被告丙○○亦已自認該筆借款係
    其未經被告己○○之同意，逕持被告己○○之印章向原告辦理，從而被告己○○抗辯此
    筆借款係被告丙○○盜用被告己○○之印章而為等語，堪予採信；原告雖主張本筆借款
    係直接撥入被告己○○在原告銀行開立之戶頭內，被告己○○就被告丙○○之行為難諉
    為不知，然設立存摺帳戶非必然即係為日後借貸而為，況依據原告提出之被告己○○於
    原告銀行開立帳戶之資料卡所載日期乃八十四年二月三日，與本筆借款之八十七年四月
    十五日相去甚遠，且該被告己○○之戶頭乃由被告丙○○自行前去開立等情，亦為被告
    丙○○所自認在卷，從而尚難逕認被告己○○曾有授權被告丙○○向原告為本筆借款之
    意思表示，系爭第二筆借款實係成立於原告與被告丙○○之間，與被告己○○無涉，被
    告己○○抗辯其與原告之間並未成立系爭第二筆借款之契約，堪予採信。原告與被告己○○之間既未成立借貸關係，則被告丙○○及戊○○與原告約定擔任本筆債務連帶保證
    人之約定，即已喪失保證債務之補充性，原告請求被告己○○應依借貸關係就系爭第二
    筆借款負清償責任暨被告丙○○、戊○○應就此筆借款負連帶清償責任，為無理由，應
    予駁回。
  (三)系爭第三筆借款：
  1.原告主張系爭第三筆借款為被告戊○○向原告借貸等情，業據提出借據、授信約定書、
    印鑑卡及轉帳支出傳票為證，被告戊○○雖抗辯稱其並未授權被告丙○○以被告戊○○
    之名義向原告貸款，印章係遭被告丙○○所盜用等語。惟查，被告丙○○雖先稱被告己○○、戊○○之印章皆係由其未經本人同意而逕自蓋用等語，然而經本院提示被告戊○○於原告銀行開立戶頭之文件時，被告戊○○自陳該資料係其父親要其前去開戶，並為
    其本人親自填具無誤，而被告丙○○則稱：「因為我向銀行借錢，我有告訴他（指被告
    戊○○）是去銀行開戶借錢，要他去簽名」等語，而徵諸被告戊○○於原告銀行設立戶
    頭之日期為八十七年四月二十九日，與系爭第三筆借款之初貸日（八十七年四月三十日
    ）僅有一日之隔，且被告戊○○於八十七年四月二十九日更重新簽立一份印鑑卡（原曾
    於八十四年二月十三日簽立印鑑卡），由被告丙○○之陳述及被告戊○○於原告公司設
    立戶頭及簽立印鑑卡之時間點與系爭第三筆借貸之時間點極為相近觀之，堪認被告戊○○就被告丙○○欲以被告戊○○之名義向原告借貸一事有所知悉，況本院詢問被告戊○○之學歷乃高中畢業，就貸款日前一日與原告簽具文件之內容當能清楚認知，被告戊○○顯然就被告丙○○代理其向原告為借貸之行為已有授權，該借貸行為之法律效果自應
    歸屬於被告戊○○，原告主張被告戊○○應依借貸關係清償系爭第三筆借款之本金及如
    附表編號三所示之利息、違約金，為有理由，應予准許。
    至於被告丙○○就此部分應負連帶保證人之責任，為其所自認，原告主張被告丙○○應
    就此依連帶保證之法律關係負連帶清償責任，亦屬有理由，應予准許之。
  2.原告雖復主張被告己○○亦應就本筆借貸依連帶保證之法律關係負連帶清償之責任，惟
    其所提證據無非為被告己○○之前在原告銀行所立之授信約定書及印鑑卡等物，然被告
    己○○並未親自辦理本件貸款之連帶保證事宜，復未曾授權被告丙○○以被告己○○之
    名義與原告銀行為任何交易往來行為等情，已如前述，原告未能再舉證證明被告己○○
    有其他足以認定曾授權被告丙○○以被告己○○之印章為借貸、保證等法律行為之事實
    ，從而，原告主張被告己○○就系爭為被告戊○○之借款負連帶保證責任等情，尚難以
    採信，原告此部分之請求應予駁回。
七、綜上所述，原告依借貸契約請求被告丙○○應就系爭第一筆借款及如附表編號一所示之
    利息、違約金負清償責任暨被告戊○○、丙○○應依借貸契約及連帶保證之法律關係就
    系爭第三筆借款及如附表編號三所示之利息、違約金負連帶清償之責任，為有理由，應
    予准許，其餘部分則屬無理由，應予駁回。
八、因本案事證已臻明確，兩造其餘主張陳述及所提之證據，均毋庸再予審酌，附此敘明。
九、系爭第一筆借款原告勝訴部分及系爭第三筆借款原告對被告丙○○勝訴部分，因被告丙○○已為認諾，爰依民事訴訟法第三百八十九條第一項第一款之規定，依職權宣告假執
    行；至於系爭第三筆借款原告對被告戊○○勝訴部分，因原告及被告戊○○均陳明願供
    擔保，聲請宣告假執行或免為假執行，爰分別酌定相當之擔保金額宣告之。另原告其餘
    假執行之聲請，因訴之駁回而失所依據，不予准許，併予敘明。
十、據上論結，原告之訴為一部有理由，一部無理由，並依民事訴訟法第七十九條、第八十
    五條第二項、第三百八十九條第一項、第三百九十條第二項、第三百九十二條，判決如
    主文。
中        華        民        國   九十     年      五       月     十四      日
                                        臺灣臺中地方法院民事第四庭
~B法      官  林學晴
右為正本係照原本作成
如對本判決上訴，須於判決送達後二十日內，向本院提出上訴狀，同時表明上訴理由；如已
於本判決宣示後送達前提起上訴者，應於判決送達後十日內補具上訴理由。
中        華        民        國   九十     年      五       月     十四      日
~B法院書記官  蔡永興


司法院資訊處製作；財團法人民間司法改革基金會備份。
